臺灣臺北地方法院民事判決
　　　　　　　　　　　　　　　　  111年度北簡字第1019號
原      告  新安東京海上產物保險股份有限公司

法定代理人  陳忠鏗  
訴訟代理人  羅天君  
被      告  楊大慶  

訴訟代理人  呂宜哲  
複 代理 人  洪毅軒  
上列當事人間請求損害賠償事件，本院於民國111年5月26日言詞
辯論終結，判決如下：
    主      文
被告應給付原告新臺幣參拾肆萬肆仟玖佰零參元，及自民國一百
一十年十月十九日起至清償日止，按週年利率百分之五計算之利
息。
原告其餘之訴駁回。
訴訟費用由被告負擔四分之三，餘由原告負擔。
本判決第一項得假執行。但被告以新臺幣參拾肆萬肆仟玖佰零參
元為原告預供擔保，得免為假執行。
    事實及理由
一、原告起訴主張：訴外人蔡宏偉於民國108年12月4日18時35分
    許駕駛訴外人統一東京股份有限公司所有、由原告承保之車
    牌號碼000－0000號租賃小客車（下稱系爭A車），行經新北
    市○○區○道○號北向高架27公里400公尺內側車道時，適有被
    告駕駛之車牌號碼000－0000號自用小客車（下稱系爭B車）
    ，因未注意車前狀況而撞擊系爭A車，致系爭A車受損，爰依
    民法侵權行為及保險法第53條第1項規定請求被告賠償修復
    費用計新臺幣（下同）45萬8,038元（包含工資5萬1,400元
    、烤漆3萬8,718元及零件36萬7,920元）等語。並聲明：被
    告應給付45萬8,038元萬元，及自起訴狀繕本送達翌日起至
    清償日止，按週年利率5%計算之利息。
二、被告則以：本件車禍事故係系爭A車任意變換車道所致等語
    。並聲明：原告之訴駁回。
三、經查，原告主張系爭A車與系爭B車於上開時、地發生碰撞之
    事實，業據提出駕駛執照、行車執照、車損照片、國道公路
    警察局道路交通事故當事人登記聯單、國道公路警察局第一
    公路警察大隊道路交通事故初步分析研判表（下稱系爭研判
    表）、道路交通事故現場圖、估價單及電子發票證明聯等件
    為證（見本院卷第17至49頁），核屬相符，並有本院職權調
    閱本件車禍肇事案相關資料在卷可稽（見本院卷第61至103
    頁），且為被告所不爭執，堪信為真實。
四、得心證之理由：
    按汽車行駛時，駕駛人應注意車前狀況及兩車併行之間隔，
    並隨時採取必要之安全措施。道路交通安全規則第94條第3
    項前段定有明文。又因故意或過失，不法侵害他人之權利者
    ，負損害賠償責任。汽車、機車或其他非依軌道行駛之動力
    車輛，在使用中加損害於他人者，駕駛人應賠償因此所生之
    損害。被保險人因保險人應負保險責任之損失發生，而對於
    第三人有損失賠償請求權者，保險人得於給付賠償金額後，
    代位行使被保險人對於第三人之請求權。但其所請求之數額
    ，以不逾賠償金額為限。民法第184條第1項前段、第191條
    之2及保險法第53條第1項規定分別定有明文。原告主張被告
    於上開時、地駕駛系爭B車，因未注意車前狀況而碰撞系爭A
    車，致系爭A車受損，被告雖不否認有駕駛系爭B車於上開時
    、地碰撞系爭A車，惟辯稱本件車禍事故肇係因系爭A車任意
    變換車道所致云云。查參諸本院當庭勘驗事故發生時系爭B
    車之行車紀錄器顯示：「（1：45至1：49）畫面開始時，被
    告駕駛系爭B車直行於國道一號北向高架27公里處之內側車
    道。於畫面時間1分49秒時，畫面中間出現由原告承保、訴
    外人蔡宏偉駕駛之系爭A車，此時系爭A車直行於國道一號北
    向高架27公里處之中間車道，且剎車燈為亮燈狀態。（1：5
    0至1：52）系爭A車煞車燈於閃爍一下後隨即熄滅，且系爭A
    車之左轉方向燈於畫面時間1分52秒時開始閃爍。（1：53）
    系爭A車開始向左切入內側車道，此時系爭A車左側車輪均已
    位於內側車道內，而系爭B車仍持續向前行駛。（1：54至1
    ：55）系爭A車持續向左切入內側車道，此時系爭A車車身半
    數均已進入內側車道，並位於系爭B車右前方，而系爭B車仍
    持續向前行駛，車速並未減緩。（1：56）系爭B車右前車頭
    撞擊系爭A車左後車尾，此時畫面拍攝方向因撞擊而改變，
    且畫面中傳出撞擊聲。（1：57至1：58）系爭B車持續向前
    行駛，並於畫面時間1分58秒時，再次撞擊系爭A車車尾一下
    。（1：59至2：11）系爭A車遭撞擊後持續向前緩慢移動，
    並於畫面時間2分06秒時停止於內側車道。2：02時，系爭B
    車內出現『嗯』的聲音。系爭B車則於畫面時間2分11秒時停止
    於內側車道。」等情（見本院卷第153至154頁），觀諸上開
    光碟畫面顯示，系爭A車於畫面時間1：52已開啟左轉方向燈
    ，並於1：53秒時向左偏移準備自中間車道切換至內側車道
    ，且斯時系爭A車之左側車身半數已位於內側車道內，而系
    爭B車迄至1：55秒時仍尚未減速行駛，隨後兩車即於1：56
    秒發生碰撞，堪認本件車禍事故之發生係因系爭B車未注意
    行駛於其右前方之系爭A車之行駛動態，因疏未注意車前狀
    況，而致系爭A車於行駛途中無任何減速或煞車跡象下，即
    以右前車頭撞擊系爭A車左後車尾所致，且事發地點並無不
    能變換車道之情形，是被告辯稱本件車禍事故系爭A車任意
    變換車道所致，即難憑採。從而，被告就本件車禍事故之發
    生具有過失，且與系爭A車所受之損害間有相當因果關係，
    依上開說明，被告自應就系爭A車所受之損害負賠償之責。
    又侵權行為損害賠償之請求權，以受有損害為成立要件，故
    被害人得請求賠償之金額，應視其實際所受之損害而定。茲
    就原告請求金額審究如下：
（一）按不法毀損他人之物者，被害人得請求賠償其物因毀損所
      減少之價額。民法第196條定有明文。又依上開規定請求
      賠償物被毀損所減少之價額，得以修復費用為估定之標準
      ，但以必要者為限（例如：修理材料以新品換舊品，應予
      折舊），最高法院77年度第9次民事庭會議決議參照。衡
      以系爭A車有關零件部分之修復，既以新零件更換被損害
      之舊零件，則在計算損害賠償額時，自應將零件折舊部分
      予以扣除。而依行政院所發布之固定資產耐用年數表及固
      定資產折舊率表，租賃小客車之耐用年數為5年，依定率
      遞減法每年應折舊369/1000，其最後1年之折舊額，加歷
      年折舊累積額，總和不得超過該資產成本原額之10分之9
      ，是其殘值為10分之1。並以1年為計算單位，其使用期間
      未滿1年者，按實際使用之月數相當於全年之比例計算之
      ，不滿1月者，以1月計算之。查系爭A車因本件車禍事故
      之修復費用為工資5萬1,400元、烤漆3萬8,718元及零件36
      萬7,920元，有原告提出之估價單及電子發票證明聯等件
      為證（見本院卷第39至49頁），而系爭A車係於108年3月
      出廠領照使用，亦有原告所提出之行車執照在卷足憑（見
      本院卷第17頁），則至108年12月4日發生上開車禍事故之
      日為止，系爭A車已實際使用0年10月，零件部分扣除附表
      所示折舊金額後為25萬4,785元，則原告得請求之系爭A車
      修復費用應為34萬4,903元（計算式：工資5萬1,400元＋烤
      漆3萬8,718元＋零件25萬4,785元＝34萬4,903元）。從而，
      原告請求被告賠償34萬4,903元，應屬有據，逾此範圍，
      原告不得請求。
（二）末按給付無確定期限者，債務人於債權人得請求給付時，
      經其催告而未為給付，自受催告時起，負遲延責任。其經
      債權人起訴而送達訴狀，或依督促程序送達支付命令，或
      為其他相類之行為者，與催告有同一之效力。遲延之債務
      ，以支付金錢為標的者，債權人得請求依法定利率計算之
      遲延利息。應付利息之債務，其利率未經約定，亦無法律
      可據者，週年利率為5%。民法第229條、第233條第1項及
      第203條分別定有明文。查原告依據民法侵權行為及保險
      法第53條第1項規定請求被告賠償修復費用34萬4,903元，
      屬給付無確定期限，依前揭說明，原告主張以本件起訴狀
      繕本送達之翌日即110年10月19日（見本院卷第55頁）起
      至清償日止，按週年利率5％計算之利息，亦屬有據。
五、綜上所述，原告依民法侵權行為及保險法第53條第1項規定
    請求被告賠償34萬4,903元，及自110年10月19日起至清償日
    止，按週年利率5％計算之利息，為有理由，應予准許。逾此
    範圍，為無理由，應予駁回。
六、本件原告勝訴部分係就民事訴訟法第427條第2項第11款訴訟
    適用簡易程序所為被告敗訴之判決，依同法第389條第1項第
    3款規定，應依職權宣告假執行。並依同法第392條第2項規
    定，依職權宣告被告預供擔保後，得免為假執行。
七、本件事證已臻明確，兩造其餘攻擊防禦方法及舉證，核與本
    件判決結果無影響，爰不另予一一論述，併此敘明。
八、訴訟費用負擔之依據：民事訴訟法第79條。本件訴訟費用額
    ，依後附計算書確定如主文第3項所示金額。
中　　華　　民　　國　　111 　年　　5 　　月　　31　　日
                  臺北簡易庭  法  官  陳家淳
以上正本證明與原本無異。
如不服本判決，應於判決送達後20日內向本庭（臺北市○○○路
0段000巷0號）提出上訴狀。（須按他造當事人之人數附繕本）
如委任律師提起上訴者，應一併繳納上訴審裁判費。
中　　華　　民　　國　　111 　年　　6 　　月　　7 　　日
                              書記官  蘇炫綺 
附表
-----
折舊時間           金額
第1年折舊值        367,920×0.369×(10/12)=113,135
第1年折舊後價值    367,920-113,135=254,785